臺灣高等法院刑事判決
110年度交上訴字第150號
上  訴  人  臺灣新竹地方檢察署檢察官
被      告  宋國勇



上列上訴人因被告過失致死案件，不服臺灣新竹地方法院109年
度交訴字第102號，中華民國110年8月25日第一審判決（起訴案
號：臺灣新竹地方檢察署109年度偵字第7806號），提起上訴，
本院判決如下：
    主      文
上訴駁回。
    事實及理由
一、本案經本院審理結果，認第一審以被告甲○○（下稱被告）犯
    道路交通管理處罰條例第86條第1項、刑法第276條之汽車駕
    駛人，無駕駛執照駕車，過失致人於死罪，判處有期徒刑6
    月，經核認事用法、量刑均無不當，應予維持，並引用第一
    審判決書記載之事實、證據及理由（如附件）。另補充本件
    證據尚有被告於本院準備程序及審理時之認罪陳述（見本院
    卷第43、73頁）。
二、檢察官依據告訴人乙○○之聲請，提起本件上訴，上訴意旨略
    以：被告藐視法律及用路人之安全而無照駕駛，於偵查中竟
    否認犯行，將過錯推予被害人，犯後難認有何悔意。被告犯
    罪後，至今無誠意與聲請人等達成和解，僅空言願賠償被害
    人家屬新臺幣（下同）790萬元，然僅願按月給付1萬元，且
    案發後迄今就此部分乃分毫（上訴意旨誤載為「豪」予以更
    正）未付，犯罪後態度不積極，被害人家屬心情難以平復。
    原審僅判處被告有期徒刑6月，其量刑並未妥適，權衡上情
    ，實不符罪刑相當之原則，是請撤銷原判決，改判被告更重
    之刑度，以治其應得之刑罰云云。
三、本院查：
  ㈠被告於偵查中，業就其所涉犯過失致死犯行坦承不諱，此有
    被告民國109年6月22日偵訊筆錄1份在卷可參（臺灣新竹地
    方檢察署109年度相字第413號卷《下稱相卷》第61至62頁），
    檢察官提起上訴指被告於偵查中竟否認犯行云云，尚有誤會
    ，並非可採。
  ㈡再按刑事審判旨在實現刑罰權之分配的正義，故法院對有罪
    被告之科刑，應符合罪刑相當之原則，使輕重得宜，罰當其
    罪，以契合社會之法律感情，此所以刑法第57條明定科刑時
    應審酌一切情狀，尤應注意該條所列10款事項以為科刑輕重
    之標準，俾使法院就個案之量刑，能斟酌至當。而量刑輕重
    係屬事實審法院得依職權自由裁量之事項，苟已斟酌刑法第
    57條各款所列情狀而未逾越法定刑度，不得遽指為違法（最
    高法院72年台上字第6696號判例參照），又關於刑之量定，
    係實體法上賦予法院得為自由裁量之事項，倘其未有逾越法
    律所規定之範圍，或濫用其權限，即不得任意指為違法（最
    高法院75年台上字第7033號判例參照）。查原審判決關於科
    刑之部分，已依刑法第57條各款所列情狀，審酌被告本案犯
    罪所生之法益侵害，為被害人無可回復之生命法益侵害，更
    使被害人之家庭破碎，且被告迄今除被害人家屬已領取之強
    制責任保險金200萬以外，雖陳稱願賠償被害人家屬790萬元
    ，然僅願按月給付1萬元，且案發後迄今就此部分仍分毫未
    付，告訴人請求本院從重量刑等情（見原審交訴卷第176、1
    85頁），是就被告與被害人之關係部分，為其不利之考量；
    至就手段、犯罪動機、目的、違反義務程度等部分，首先，
    過失犯罪並無相關手段、動機、目的等量刑因素考量之必要
    ，就違反義務程度部分，本案為過失之犯罪態樣，且被告於
    本案確有違反注意義務之行為，另相較於被害人係超速接近
    閃光黃燈號誌路口、又未充分注意車前狀況，業據被害人即
    少年孫○○家屬孫郁晉於警詢中證述：伊當時跟在被害人後方
    ，行車時速約90公里等語明確（見相卷第18頁），而為肇事
    次因之行為而言，被告之過失犯行程度相對較高，故此部分
    不為被告有利之考量；犯後態度部分，被告於犯後均坦承犯
    行，不為其不利之考量；生活狀況、智識程度、品行部分，
    被告於審理中自承學歷為高中肄業、目前從事物流業，月薪
    2萬2,000元，暨於本案案發前近20年無犯罪經科刑之紀錄，
    有本院被告前案紀錄表附卷可稽，應認素行尚可等一切情狀
    ，並於法定刑度之內，予以量處有期徒刑6月，客觀上並無
    裁量權濫用或輕重失衡之情形，亦未違反比例原則。又國家
    刑罰權之行使，兼具一般預防及特別預防之目的，故被告犯
    後態度，僅為量刑之一端，其中有無與告訴人達成和解進而
    賠償損失，只為認定犯後態度事由之一，且被告迄未與告訴
    人達成和解之犯後態度乙節，業經原審衡酌考量在內，已如
    前述，而被告雖未賠償告訴人之損失，然其最終仍將因告訴
    人提起之刑事附帶民事訴訟（原審繫屬案號：109年度交附
    民字第234號）及強制執行等程序主張權利而承擔應負之賠
    償責任，法院自不應將刑事責任與民事賠償過度連結，而科
    以被告不相當之刑，以免量刑失衡，是檢察官執此提起上訴
    ，顯屬無據。
四、至被告雖提出刑事陳述事實答辯狀1紙，表示：被告尚有高
    堂老母奉養，受自由刑宣告，入監犯罪淵藪，實無教化意義
    ，被告對於告訴人深感抱歉，被告當努力工作，尋正途賺錢
    ，希望能有所補償，請求將原判決撤銷，宣告緩刑云云（見
    本院卷第83至84頁）。然本件被告並未提起上訴，顯見其對
    原審判決量處之刑已然折服，且被告復未提出相關事證說明
    其經原判決所宣告上開之刑有何暫不執行為適當之情事，是
    被告請求緩刑之宣告，尚屬無據，不應准許，附此敘明。
五、綜上所述，檢察官上訴理由指被告於偵查中否認犯行而指被
    告未見悔意，並非可採；至其餘上訴理由，僅係就原審之量
    刑反覆爭執，未再有其他舉證為憑，故其上訴為無理由，應
    予駁回。
據上論斷，應依刑事訴訟法第373 條、第368 條，判決如主文。
本案經檢察官黃依琳提起公訴，檢察官邱宇謙提起上訴，檢察官
鄭堤升到庭執行職務。
中　　華　　民　　國　　110 　年　　12　　月　　30　　日
                  刑事第二十一庭審判長法　官  林怡秀
                                      法　官  劉元斐
                                      法　官  蔡羽玄
以上正本證明與原本無異。
如不服本判決，應於收受送達後20日內向本院提出上訴書狀，其
未敘述上訴之理由者並得於提起上訴後20日內向本院補提理由書
（均須按他造當事人之人數附繕本）「切勿逕送上級法院」。
                                      書記官  陳語嫣
中　　華　　民　　國　　110 　年　　12　　月　　30　　日
附錄：本案論罪科刑法條全文
刑法第276條第1項
因過失致人於死者，處 5 年以下有期徒刑、拘役或 50 萬元以
下罰金。

道路交通管理處罰條例第86條第1項
汽車駕駛人，無駕駛執照駕車、酒醉駕車、吸食毒品或迷幻藥駕
車、行駛人行道或行經行人穿越道不依規定讓行人優先通行，因
而致人受傷或死亡，依法應負刑事責任者，加重其刑至二分之一
。

附件
臺灣新竹地方法院刑事判決　
109年度交訴字第102號
公  訴  人  臺灣新竹地方檢察署檢察官
被　　　告　甲○○　男　民國00年0月00日生
　　　　　　　　　　身分證統一編號：Z000000000號
　　　　　　　　　　住○○市○區○○路000號
　　　　　　　　　　居新竹市○○街00巷00弄00號
上列被告因過失致死案件，經檢察官提起公訴（109年度偵字第7
806號），嗣被告於準備程序中就被訴事實為有罪之陳述，經本
院告知簡式審判程序之旨，並聽取被告與公訴人之意見後，本院
合議庭裁定由受命法官獨任進行簡式審判程序，判決如下：
    主  文
甲○○犯無照駕車過失致死罪，處有期徒刑陸月。
    事  實
一、甲○○於民國90年9月22日駕照遭逕行註銷後，未重新考照，
    仍於109年6月21日23時35分許，無照駕駛車號000-0000號自
    用小客車(下稱A車)，自新竹市○○路0段000○000號1樓OK便利
    商店東興店前起駛欲左轉駛入同路段403巷時，因於路口左
    轉彎可能對用路人有其危險性，故負有應注意於交岔路口30
    公尺前先顯示方向燈或手勢，換入內側車道或左轉車道，行
    至交岔路口中心處始得左轉，且轉彎車應讓直行車先行之義
    務，卻未注意履行而貿然先沿新竹市東大路3段由東往西方
    向車道向外側偏駛至同路段510巷口，再大幅度左迴轉往同
    路段403巷口方向行駛，適少年孫○○（年籍詳卷）無照騎駛
    車號000-0000號普通重型機車沿同路段由東往西方向自其左
    後方超速直行而來，亦疏未注意車前狀況而煞車不及，車頭
    直接撞上A車左前側車身，甲○○前開未履行注意義務行為所
    產生的危險遂於雙方發生碰撞時現實化，並導致孫○○人車倒
    地，受有頭部外傷併耳鼻大量出血、右大腿開放性骨折、左
    大腿開放性傷口之傷害，經送醫急救後，仍因頭部鈍力損傷
    ，致神經性休克而延至109年6月22日0時29分許不治死亡。
    而上開行為之危險性乃一般人均可認知，甲○○於事故當時亦
    無低於一般人認知能力之特殊情形，故其能注意預見此危險
    性，而有過失。甲○○於肇事後留在事故現場，在未被有偵查
    犯罪職權之機關或公務員發覺前，即向前來現場處理之員警
    坦承其為車禍肇事之人而自首犯罪，嗣並接受裁判。 
二、案經孫○○之父乙○○提出告訴及臺灣新竹地方檢察署檢察官相
    驗後自動偵查起訴。
    理  由
一、訊據被告甲○○對於前揭犯罪事實均坦承不諱（院卷第82、176、184頁），並經證人即在場人即被害人家屬孫郁晉於警詢、偵查中證述明確（相卷第15-16、58-59頁），且有車號000-0000號普通重型機車之車輛詳細資料報表、被害人之證號查詢機車駕駛人電腦列印資料、A車之自用小客車之車輛詳細資料報表、被告之證號查詢汽車駕駛人電腦列印資料、被害人之國立臺灣大學醫學院附設醫院新竹分院診斷證明書、新竹市消防局救護紀錄表、新竹市警察局勤務指揮中心受理110報案紀錄單、道路交通事故現場圖、道路交通事故調查報告表㈠、㈡、現場暨車損照片、監視器畫面翻拍照片、臺灣新竹地方檢察署相驗屍體證明書、相驗照片、臺灣新竹地方檢察署檢驗報告書、新竹市警察局鑑識科刑案現場勘察報告等在卷可查（相卷第26-27、29-30、36-38、41-56、63、65-75、76-83頁，偵卷第6-28頁），並有現場路口監視器光碟在卷可查，足認被告自白與事實相符，是本案事證明確，被告所為足堪認定，應予依法論科。
二、法律適用：
    按汽車駕駛人，無照駕車因而致人受傷或死亡，依法應負刑
    事責任者，加重其刑至二分之一，道路交通管理處罰條例第
    86條第1項定有明文，被告本案無照駕車因而過失致被害人
    死亡，故核被告所為，係犯道路交通管理處罰條例第86條第
    1項、刑法第276條無照駕車過失致死罪，應依道路交通管理
    處罰條例第86條第1項規定加重其刑。又被告於肇事後留在
    事故現場，在未被有偵查犯罪職權之機關或公務員發覺前，
    即向前來現場處理之員警坦承其為車禍肇事之人而自首犯罪
    ，嗣並接受裁判等情，有自首情形紀錄表在卷可佐（相卷第
    39頁），堪認符合自首之規定，爰依刑法第62條前段規定減
    輕其刑。並依法先加後減之。　　
三、量刑審酌：
    爰以行為人之責任為基礎，審酌被告本案犯罪所生之法益侵
    害，為被害人無可回復之生命法益侵害，更使被害人之家庭
    破碎，且被告迄今除被害人家屬已領取之強制責任保險金新
    臺幣（下同）200萬以外，雖陳稱願賠償被害人家屬790萬元
    ，然僅願按月給付新臺幣1萬元，且案發後迄今就此部分仍
    分毫未付，告訴人請求本院從重量刑等情（院卷第176、185
    頁），是就被告與被害人之關係部分，為其不利之考量；至
    就手段、犯罪動機、目的、違反義務程度等部分，首先，過
    失犯罪並無相關手段、動機、目的等量刑因素考量之必要，
    就違反義務程度部分，本案為過失之犯罪態樣，且被告於本
    案確有違反注意義務之行為，另相較於被害人係超速接近閃
    光黃燈號誌路口、又未充分注意車前狀況，業據孫郁晉於警
    詢中證述：我當時跟在被害人後方，我行車時速約90公里等
    語明確（相卷第18頁），而為肇事次因之行為而言，被告之
    過失犯行程度相對較高，故此部分不為被告有利之考量；犯
    後態度部分，被告於犯後均坦承犯行，不為其不利之考量；
    生活狀況、智識程度、品行部分，被告於審理中自承學歷為
    高中肄業、目前從事物流業，月薪2萬2千元，暨於本案案發
    前近20年無犯罪經科刑之紀錄，有臺灣高等法院被告前案紀
    錄表附卷可稽，應認素行尚可等一切情狀，量處如主文所示
    之刑（因道路交通管理處罰條例第86條第1項之加重事由屬
    分則加重事由，致本案法定刑已非最重本刑5年以下有期徒
    刑，故本案所處有期徒刑不另諭知易科罰金之折算標準）。
據上論斷，應依刑事訴訟法第273條之1第1項、第299條第1項前
段，判決如主文。
本案經檢察官黃依琳提起公訴，由檢察官邱宇謙到庭執行職務。
中　　華　　民　　國　　110 　年　　8 　　月　　25　　日
                  刑事第九庭  法　官  李建慶
以上正本證明與原本無異。  
如不服本判決應於收受送達後20日內向本院提出上訴書狀，並應
敘述具體理由；其未敘述上訴理由者，應於上訴期間屆滿後20日
內向本院補提理由書（均須按他造當事人之人數附繕本）「切勿
逕送上級法院」。告訴人或被害人如對於本判決不服者，應具備
理由請求檢察官上訴，其上訴期間之計算係以檢察官收受判決正
本之日期為準。
中　　華　　民　　國　　110 　年　　8 　　月　　25　　日
                              書記官  張慧儀

附錄本判決論罪法條：
中華民國刑法第276條
因過失致人於死者，處5 年以下有期徒刑、拘役或50萬元以下罰
金。
道路交通管理處罰條例第86條第1項
汽車駕駛人，無駕駛執照駕車、酒醉駕車、吸食毒品或迷幻藥駕
車、行駛人行道或行經行人穿越道不依規定讓行人優先通行，因
而致人受傷或死亡，依法應負刑事責任者，加重其刑至二分之一
。